臺灣新北地方法院刑事裁定
110年度單聲沒字第672號
聲  請  人  臺灣新北地方檢察署檢察官
被      告  黃子俊
上列聲請人因被告違反毒品危害防制條例案件（108 年度毒偵字
第4998號），聲請宣告沒收違禁物（110 年度執聲沒字第481 號
），本院裁定如下：
    主  文
扣案之第二級毒品甲基安非他命貳包（驗餘淨重合計壹點貳肆貳
陸公克，含包裝袋貳只）均沒收銷燬。
其餘聲請駁回。 
    理  由
一、聲請意旨略以：臺灣新北地方檢察署108 年度毒偵字第4998
    號被告黃子俊違反毒品危害防制條例案件，前經檢察官依刑
    事訴訟法第253 條之1 為緩起訴處分確定，緩起訴期間為1 
    年6  月，並已於民國110 年6 月12日期滿，扣案之第二級
    毒品甲基安非他命2 包（驗餘淨重1.2426公克）、第三級毒
    品搖頭丸14顆（驗餘淨重2.7504公克）為違禁物，爰依刑法
    第38條第1 項、第40條第2 項、毒品危害防制條例第18條第
    1 項前段之規定，聲請單獨宣告沒收等語。
二、按違禁物不問屬於犯罪行為人與否，沒收之，並得單獨宣告
    沒收，刑法第38條第1 項及第40條第2 項分別定有明文；又
    甲基安非他命為毒品危害防制條例列管之第二級毒品，禁止
    非法製造、運輸、販賣、施用、持有，且查獲之第二級毒品
    ，依同條例第18條第1 項前段規定，不問屬於犯罪行為人與
    否，應予沒收銷燬，自屬違禁物而得單獨宣告沒收。
三、經查，本件被告黃子俊因違反毒品危害防制條例案件，經臺
    灣新北地方檢察署檢察官於108 年11月27日以108 年度毒偵
    字第4998號為緩起訴處分，再經臺灣高等檢察署檢察長於10
    8 年12月13日以108 年度上職議字第13621 號為再議駁回之
    處分而確定，緩起訴期間為1 年6 月，於110 年6 月12日緩
    起訴處分期滿且未經撤銷等情，有上開緩起訴處分書、再議
    駁回處分書、執行緩起訴處分命令通知書等在卷可稽。又被
    告於108 年8 月15日為警查獲時，扣得之白色或透明晶體2
    包（淨重合計1.2455公克、驗餘淨重合計1.2426公克），經
    送驗結果，檢出含有甲基安非他命成分，為本案查扣之第二
    級毒品甲基安非他命，有自願受搜索同意書、新北市政府警
    察局新莊分局搜索扣押筆錄、扣押物品目錄表、臺北榮民總
    醫院108 年10月8 日北榮毒鑑字第C0000000號毒品成分鑑定
    書（二）各1 份、現場及扣案物品照片等在卷可稽，足認上
    開扣案物品為毒品危害防制條例第2 條第2 項第2 款所列之
    第二級毒品甲基安非他命，屬違禁物無訛，應依毒品危害防
    制條例第18條第1 項前段之規定，不問屬於犯罪行為人與否
    ，沒收銷燬之。又包裝上開毒品之外包裝袋2 個，因其上殘
    留之毒品難以析離，且無析離之實益與必要，應視同毒品，
    併予沒收銷燬；至送驗用罄之毒品因業已滅失，爰不另宣告
    沒收銷燬。
四、另按依現行毒品危害防制條例第18條第1 項後段應「沒入銷
    燬」之毒品，專指查獲施用或持有（未成罪）之第三級毒品
    而言，倘係查獲製造、運輸、販賣、意圖販賣而持有、以非
    法方法使人施用、引誘他人施用或轉讓第三級毒品，既屬同
    條例相關法條明文規定處罰之犯罪行為，即非該條項應依行
    政程序沒入銷燬之範圍（最高法院98年度台上字第2889號判
    決意旨參照）；又依本條例第18條第1 項規定，經查獲無正
    當理由而擅自持有第三級毒品及製造或施用毒品之器具者，
    由查獲機關予以沒入銷燬之，毒品危害防制條例施行細則第
    11條之1 規定甚明，是查獲之第一、二級毒品固仍應由檢察
    官聲請法院宣告沒收銷燬之，惟第三級毒品，除係查獲製造
    、運輸、販賣、意圖販賣而持有、以非法方法使人施用、引
    誘他人施用或轉讓第三級毒品之犯罪行為外，已改由查獲機
    關依行政程序沒入銷燬之範圍；再毒品危害防制條例第18條
    第1 項及其施行細則第11條之1 既規定第三級毒品改由查獲
    機關沒入銷燬之，即屬刑法第38條之特別規定而應優先適用
    之（最高法院96年度台上字第89號、第5165號判決參照）。
    查本案雖同時扣得土黃色錠劑8 顆及些許碎片、蘋果圖案深
    紅色錠劑5 顆，經檢驗結果，確含有第三級毒品3,4-亞甲基
    雙氧苯基二甲胺丁酮、甲苯基乙基胺戊酮、3,4-亞甲基雙氧
    苯基乙基胺戊酮、硝甲西泮成分（淨重合計3.2029公克、驗
    餘淨重合計2.7504公克），固屬毒品危害防制條例第2 條第
    2 項第3 款所定之第三級毒品，然因上開含有第三級毒品成
    分之土黃色錠劑8 顆及些許碎片、蘋果圖案深紅色錠劑5 顆
    純質淨重未達20公克以上，且依卷內事證亦查無被告涉有何
    製造、運輸、販賣、意圖販賣而持有、以非法方法使人施用
    、引誘他人施用或轉讓第三級毒品之犯行，即使認定被告持
    有上開第三級毒品，惟未涉及刑責，則依前揭規定及說明，
    此部分扣案之第三級毒品，自應由查獲機關逕予沒入銷燬即
    可，無庸聲請法院單獨宣告沒收，是聲請人就此部分亦聲請
    單獨宣告沒收銷燬，於法不合，此部分應予駁回。 　　
五、依刑事訴訟法第455 條之36第1 項前段、第2 項，毒品危害
    防制條例第18條第1 項前段，刑法第40條第2 項，裁定如主
    文。
中　　華　　民　　國　　111 　年　　1 　　月　　11　　日
                  刑事第十一庭    法  官  沈  易
以上正本證明與原本無異。
如不服本裁定，應於裁定送達後五日內敘明抗告理由，向本院提
出抗告狀。                         
                                  書記官  陳湘文
中　　華　　民　　國　　111 　年　　1 　　月　　12　　日